臺灣彰化地方法院刑事判決　　　　　　　　　　　　九十三年度訴字第一一六三號
　　公　訴　人　臺灣彰化地方法院檢察署檢察官
　　被　　　告　丙○○
右列被告因違反洗錢防制法案件，經檢察官聲請簡易判決處刑（九十三年度偵緝字第
二九四、二九五號），本院簡易庭認不宜以簡易判決處刑，簽移由普通庭依通常程序
審理（九十年度彰簡字第五三九號），經蒞庭檢察官於本院準備程序請求併案審理，
由本院合議庭裁定依簡式審判程序審理判決如左：
        主  文
丙○○連續幫助掩飾因自己重大犯罪所得財物，處有期徒刑肆月，如易科罰金，以
佰元折算壹日，緩刑年。犯罪所得新臺幣壹仟伍佰元沒收，如全部或一部不能沒收
時，以其財產抵償之。
        事  實
一、丙○○於民國九十二年十月下旬某日，因真實姓名、年籍均不詳之陳姓成年男子
    向其借用存摺、提款卡，已能預見提供帳戶存摺、提款卡與不熟悉之人使用，可
    能幫助不詳姓名之人掩飾其自己重大犯罪所得財物作為洗錢之用，竟仍不違其本
    意，基於幫助洗錢之概括犯意：(1)先於九十二年十一月四日，前往臺灣銀行彰化
    分行申辦開立帳號：000000000000號帳戶，並將申辦上開帳戶先、
    後領得之存摺、提款卡，在臺灣臺中地方法院門口交付與前開陳姓男子，供其作
    為存、提款、匯款所用【前揭陳姓成年男子乃與自稱「李惠茹」之成年人，共同
    基於為自己不法所有意圖之常業詐欺犯意聯絡，在報紙上佯為刊登貸款廣告，使
    乙○○等人因見上開廣告而依其上所載電話聯絡後，誤信得以申辦貸款，乃陷於
    錯誤而匯款（其中乙○○於九十三年一月六日因陷於錯誤而自臺灣銀行大里分行
    匯款新臺幣（下同）二萬六千元至上開丙○○出借與姓名不詳之陳姓男子之臺灣
    銀行彰化分行帳戶內），陳姓男子等人並恃上開詐欺所得款項為生】；(2)又於九
    十二年十一月間某日，見報紙載有收購存摺及提款卡之廣告，竟基於承前之幫助
    洗錢之概括犯意，將其於同年月三日向彰化銀行彰化分行申設之帳號：0000
    0000000000號帳戶存摺及提款卡，以新臺幣（下同）一千五百元之價
    格，出售與姓名、年籍均不詳之成年男子使用【該姓名不詳之成年男子遂基於為
    自己不法所有意圖之常業詐欺犯意，以撥打電話向甲○○等人假稱退稅為由施用
    詐術，使甲○○等人陷於錯誤而匯款（有關甲○○匯款部分，其中有九萬九千九
    百八十八元係於九十二年十一月十一日匯至上開丙○○出賣之彰化銀行彰化分行
    帳戶內），前開姓名不詳之成年人並恃上開詐欺所得款項為生】，而使前開陳姓
    男子及姓名不詳之男子等人之常業詐欺所得不法款項及犯罪行為不易追查。嗣因
    甲○○、乙○○發覺受騙而先、後於九十二年十一月十日、九十三年一月二十日
    報警處理，乃為警循線查悉上情。
二、案經彰化縣警察局彰化分局報請臺灣彰化地方法院檢察署檢察官偵查後聲請簡易
    判決處刑，由本院改依通常程序審理，並經蒞庭檢察官於本院準備程序請求併案
    審理，由本院合議庭裁定依簡式審判程序審理。
        理  由
一、訊據被告丙○○對於右揭事實坦承不諱，且經證人乙○○、甲○○於警詢時證述
    綦詳，復有廣告單、臺灣銀行綜合存款印鑑卡、光碟櫃歷史明細查詢系統、彰化
    銀行業務往來申請書、印鑑卡暨顧客資料卡、存摺類存款未登摺明細表（兼交易
    明細表）各一件及員警職務報告書二份在卷可佐，本件事證明確，被告犯行洵堪
    認定（按幫助犯除須對於其實施之幫助行為予以認識外，尚須對正犯所實施之構
    成要件行為有所認識或預見，始克相當，被告將前開二帳戶之存摺等物，連續交
    付與陳姓成年男子及另一不詳姓名之成年男子供其等使用，依該等帳戶係供作存
    、提款及匯款之使用特性，被告僅可能預見上開帳戶係供作取得帳戶之人掩飾自
    己重大犯罪所得款項之用，實無法認識前開陳姓成年男子及另一不詳姓名之成年
    男子所實施常業詐欺犯行之態樣及內容究屬如何；亦即被告尚無從認識或預見上
    開二正犯所為之常業詐欺犯行構成要件行為，自均不能以常業詐欺罪之幫助犯相
    繩，而此部分亦未據檢察官起訴，併為敘明）。
二、核被告基於幫助洗錢之故意，將帳戶存摺、提款卡提供與上開陳姓成年男子及另
    一不詳姓名之成年男子作為掩飾自己重大犯罪所得財物之用者，所為係犯刑法第
    三十條第一項、洗錢防制法第九條第一項之幫助洗錢罪。又公訴人雖未敘及被告
    所為如事實欄(1)所示部分之幫助洗錢行為，然上開部分與公訴人起訴書所載（即
    事實欄(2)所載部分）之幫助洗錢犯行，具有連續犯之裁判上一罪關係而為起訴效
    幫助洗錢犯行力所及，本院自應併予審判，附此敘明。又被告先後二次之幫助洗
    錢犯行，時間緊接，犯罪構成要件相同，顯係基於概括之犯意反覆為之，為連續
    犯，應依連續犯之規定，論以一罪，並加重其刑。再被告係基於幫助之故意，將
    帳戶存摺等物提供與正犯，其並未實際參與在前揭帳戶存、提款項之洗錢防制法
    第二條第一項所定掩飾或隱匿之構成要件行為（單純提供存摺本身並不會產生掩
    飾或隱匿犯罪所得財物之效果，自難認係構成要件行為），被告係幫助正犯掩飾
    正犯自己重大犯罪所得財物，為從犯，依刑法第三十條第二項之規定減輕其刑。
    另被告於偵查、審判中自白，應依洗錢防制法第九條第五項後段規定遞減輕其刑
    。被告前依法有加重、減輕之事由，應先加後減之。爰審酌被告之素行、犯罪之
    動機、目的、手段、因而使正犯掩飾其自己重大犯罪所得財物、造成犯罪偵查困
    難，幕後犯罪人得以逍遙法外，致使此類犯罪手法層出不窮，嚴重危害交易秩序
    與社會治安，惟其犯罪手段尚稱平和、所得利益尚微及犯罪後於偵、審中自白犯
    行，態度尚屬良好等一切情狀，量處如主文所示之刑，並諭知易科罰金之折算標
    準，以示懲儆。末查，被告前未曾受有期徒刑以上刑之宣告，有臺灣彰化地方法
    院檢察署刑案資料查註紀錄表及臺灣高等法院被告全國前案紀錄表各一件在卷可
    稽，被告經此科刑教訓，當知警惕而無再犯之虞，本院認其所宣告之刑，均以暫
    不執行為適當，爰併諭知緩刑三年，以勵自新。
三、又被告因犯上開幫助洗錢罪所得財物一千五百元，不問屬於犯人與否，應依洗錢
    防制法第十二條第一項之規定併予宣告沒收，如全部或一部不能沒收時，以其財
    產抵償之（洗錢防制法第十二條第一項所稱「追徵其價額」者，必限於所沒收之
    物為金錢以外之其他財物而無法沒收時，始應追徵其價額，使其繳納與原物相當
    之價額。如所得財物為金錢而無法沒收時，應以其財產抵償之，而不發生追徵價
    額之問題，併予敘明）。
據上論斷，應依刑事訴訟法第四百五十二條、第二百七十三條之一第一項、第二百九
十九條第一項前段，洗錢防制法第九條第一項、第五項後段、第十二條第一項，刑法
第十一條前段、第五十六條、第三十條第一項、第二項、第四十一條第一項前段、第
七十四條第一款，罰金罰鍰提高標準條例第二條，判決如主文。
本案經檢察官邱鼎文到庭執行職務
中      華      民      國    九十四    年      一      月    三十一    日
                                臺灣彰化地方法院刑事第三庭
    法      官  李  雅  俐
右正本證明與原本無異。
如不服本判決，應於判決送達後十日內，向本院提出上訴狀（須附繕本）。
告訴人或被害人對於判決如有不服具備理由請求檢察官上訴者，其上訴期間之計算係
以檢察官收受判決正本之日期為準。
                                  法院書記官  陳  秀  娟
中      華      民      國    九十四    年      二      月     三       日
附錄論罪科刑法條：
刑法第三十條：
幫助他人犯罪者，為從犯。雖他人不知幫助之情者，亦同。
從犯之處罰，得按正犯之刑減輕之。
洗錢防制法第二條：
本法所稱洗錢，係指下列行為：
一  掩飾或隱匿因自己重大犯罪所得財物或財產上利益者。
二  掩飾、收受、搬運、寄藏、故買或牙保他人因重大犯罪所得財物或財產上利益者
    。
洗錢防制法第九條：
犯第二條第一款之罪者，處五年以下有期徒刑，得併科新臺幣三百萬元以下罰金。
犯第二條第二款之罪者，處七年以下有期徒刑，得併科新臺幣五百萬元以下罰金。
以犯前二項之罪為常業者，處三年以上十年以下有期徒刑，得併科新臺幣一百萬元以
上一千萬元以下罰金。
法人之代表人、法人或自然人之代理人、受雇人或其他從業人員，因執行業務犯前三
項之罪者，除處罰行為人外，對該法人或自然人並科以各該項所定之罰金。但法人之
代表人或自然人對於犯罪之發生，已盡力監督或為防止行為者，不在此限。
犯前四項之罪，於犯罪後六個月內自首者，免除其刑；逾六個月者，減輕或免除其刑
；在偵查或審判中自白者，減輕其刑。
